【裁判字號】    92,交上易,99
【裁判日期】    920625
【裁判案由】    業務過失傷害
【裁判全文】
臺灣高等法院高雄分院刑事判決          九十二年度交上易字第九九號
    上  訴  人
    被      告  丙○○
右上訴人因業務過失傷害案件，不服臺灣屏東地方法院九十一年度交易字第二四四號
中華民國九十二年二月十二日第一審判決（起訴案號：臺灣屏東地方法院檢察署九十
一年度偵字第二六○二號）提起上訴，本院判決如左：
    主  文
上訴駁回。
丙○○緩刑參年。
    事  實
一、丙○○受僱於進恆五金行以駕駛小貨車載運貨物為業，為從事駕駛業務之人，於
    民國九十一年一月二十一日十六時許，駕駛車號Ｓ八－三四九九號小貨車，沿屏
    東縣麟洛鄉○○路由北往南方向行駛，途經民生路二八一之十六號前之無號誌之
    產業道路交岔路口時，本應注意汽車行駛，駕駛人應注意車前狀況，並隨時採取
    必要之安全措施，且行經無號誌交岔路口，應減速慢行，作隨時停車之準備，而
    依當時情形，又無不能注意之情形，竟疏於注意車前狀況，適有張育寧騎乘腳踏
    車沿上述產業道路由西往東方向穿越民生路時，亦疏未注意慢車行近無號誌之交
    岔路口，應減速慢行，看清左右確無來車並不妨礙汽車通行之情況下迅速通行過
    ，丙○○所駕駛之上開自用小貨車因煞避不及致撞擊張育寧所騎乘之腳踏車，使
    張育寧人車倒地受有左橈骨及尺骨骨折、左脛骨遠端骨折等傷害。丙○○於肇事
    後，在未經有偵查權之機關或公務員發覺為犯嫌前，向到場處理車禍之警員黎昭
    明自首陳明其為肇事者及肇事經過，並願接受裁判。
二、案經張育寧之父母乙○○及劉明珠（起訴書誤載為張育寧）訴由臺灣屏東地方法
    院檢察署檢察官偵查起訴。
    理  由
一、訊據上訴人即被告丙○○對於前開事實於偵訊、原審及本院審理中均坦承不諱，
    核與被害人張育寧及告訴人乙○○、劉明珠指訴之情節相符，並有道路交通事故
    調查報告表，診斷證明書、屏東縣麟洛鄉調解委員會調解筆錄各一紙及車禍現場
    照片二幀附卷可稽。按汽車行駛時，駕駛人應注意車前狀況，並隨時採取必要之
    安全措施。又行經無號誌之交岔路口時，應減速慢行，作隨時停車之準備。道路
    交通安全規則第九十四條第三項、第九十三條第一項第三款分別定有明文。經查
    本件被告於前開時地駕駛小貨車時，本應注意遵守上開規定，而依當時甲候晴，
    日間自然光線，路面乾燥、無缺陷及無障礙物，視距良好，有上開道路交通事故
    調查報告表附卷可參，又無不能注意之情形，詎其能注意，竟疏未減速慢行作隨
    時停車之準備，又疏未注意車前狀況，以致煞避不及因而肇事，造成被害人受有
    如事實欄所載傷害，足見被告自有過失。雖被害人騎乘腳踏車亦疏未注意行近無
    號誌之交岔路口，應減速慢行，看清左右確無來車並不妨礙汽車通行之情況下迅
    速通行過，因而發生本件車禍受有前揭傷害與有過失，且據台灣省高屏澎區車輛
    行車事故鑑定委員會鑑定結果，被害人騎腳踏車穿越道路未注意左右來車為肇事
    主因，被告駕駛小貨車未注意車前狀況為肇事次因，有該鑑定委員會高屏澎鑑字
    第九一一一九五號鑑定意見書附卷可稽，然仍不能因此而解免被告之罪責，被告
    確有過失，且其過失行為與被害人受傷間具有相當因果關係。本件事證明確，被
    告犯行堪以認定。
二、另被告陳稱其在進恆五金行擔任送貨員（見原審卷第二○頁），且被告與該五金
    行老闆潘進費於車禍後尚有簽定協議書，雙方協議因被告受僱擔任司機工作而於
    前開時、地與被害人發生車禍，該車禍和解補償及醫療費用由該五金行老闆潘健
    費負擔，有協議書一份附卷可參（見原審卷第十四頁），顯見被告於前開時、地
    駕駛小貨車係為執行業務中開車肇事，致人受傷，核被告丙○○所為，係犯刑法
    第二百八十四條第二項前段之業務過失傷害罪。起訴意旨誤認為係犯同法第二百
    八十四條第一項前段之過失傷害罪，容有未洽，惟起訴之社會基本事實均相同，
    爰依法變更起訴法條，併予敘明。又被告於肇事後，在未經有偵查權之機關或公
    務員發覺為犯嫌前，向證人即到場處理車禍之警員黎昭明坦承其為肇事者及肇事
    經過，並願接受裁判，此經其供明在卷，復經證人即警員黎昭明於原審證稱無訛
    （見原審卷第二二頁），核與刑法第六十二條前段自首之要件相符，依法應減輕
    其刑。
三、原審因依刑法第二百八十四條第二項前段、第六十二條前段、第四十一條第一項
    前段，罰金罰鍰提高標準條例第一條前段、第二條之規定，並審酌被告之過失程
    度較輕、迄原審判決時尚未賠償被害人所受損失、坦承犯行、被害人張育寧就車
    禍之發生為肇事主因，及其所受之損害等一切情狀，量處被告有期徒刑三月，並
    諭知易科罰金之折算標準，認事用法，核無不合，量刑亦屬妥適。被告上訴意旨
    ，以原審量刑過重，指摘原判決不當，為無理由，應予駁回。末查，被告前未受
    有期徒刑以上刑之宣告，有台灣高等法院被告全國前案紀錄表一份附卷可稽，其
    受此次偵審程序及科刑判決之教訓後，當知警惕而無再犯之虞，且其犯罪後已與
    被害人成立和解，有和解書一份可參，亦已給付被害人十萬元為賠償，本院認其
    所受有期徒刑之宣告，以暫不執行為適當，併宣告被告緩刑三年。
四、按調解經法院核定後，當事人就該事件不得再行起訴、告訴或自訴。被害人之法
    定代理人或配偶得獨立告訴。鄉鎮市調解條例第二十四條第一項、刑事訴訟法第
    二百三十三條第一項分別定有明文。本件業務過失傷害雖曾由告訴人乙○○、劉
    明珠以張育寧之法定代理人身分，於九十一年三月二十七日，在屏東縣麟洛鄉調
    解委員會代理被害人與被告達成調解，並經台灣屏東地方法院於九十一年四月十
    六日核定在案，然被害人張育寧及乙○○、劉明珠於九十一年五月十日再具狀及
    九十一年五月二十四日檢察官偵查時對被告提出告訴，則被害人張育寧就該傷害
    事件，依上開說明依法自不得再行提出告訴，本應諭知不受理之判決，惟前揭調
    解中告訴人乙○○及劉明珠係以法定代理人之身分代理被害人與被告調解，並非
    以告訴人之身分同時調解，其調解之效力自不及有獨立告訴權之乙○○、劉明珠
    二人，是以渠等之告訴自屬合法，併此敘明。
據上論結，應依刑事訴訟法第三百六十八條，刑法第七十四條第一款判決如主文。
本案經檢察官王登榮到庭執行職務。
中    華    民    國      九十二      年      六      月     二十五   日
                              臺灣高等法院高雄分院刑事第九庭
                                  審判長法官  張明松
                                        法官  張盛喜
                                        法官  任森銓
右正本證明與原本無異。
不得上訴。
                                  法院書記官  施耀程
中    華    民    國      九十二      年      六      月    二十五    日
附錄：本判決論罪科刑法條全文
刑法二百八十七條第二項前段
從事業務之人，因業務上之過失傷害人，處一年以下有期徒刑、拘役或一千元以下罰
金。


司法院資訊處製作；財團法人民間司法改革基金會備份。
